【裁判字號】    95,訴,579
【裁判日期】    950726
【裁判案由】    違反毒品危害防制條例
【裁判全文】
臺灣臺南地方法院刑事判決               95年度訴字第579號
公  訴  人  臺灣臺南地方法院檢察署檢察官
被      告  甲○○
                    另案於臺灣高雄第二監獄執行中
上列被告因違反毒品危害防制條例案件，經檢察官提起公訴（95
年度毒偵字第617號、738號）及併案審理（95毒偵字第979號、
1027號、1186號），被告就犯罪事實為有罪之陳述，本院裁定進
行簡式審判程序，判決如下：
    主  文
甲○○連續施用第一級毒品，處有期徒刑拾月。扣案第一級毒品
海洛因貳包（總淨重為零點貳公克，空包裝袋重零點捌貳公克）
均沒收銷燬；外空包裝袋貳只均沒收。
    事  實
一、甲○○前因施用第一級毒品海洛因案件，經本院裁定強制戒
    治，於民國九十三年七月二十九日入戒治處所施以強制戒治
    ，甫於九十四年二月五日戒治完畢釋放出所，並經臺灣臺南
    地方法院檢察署於九十四年二月十六日以九十四年戒毒偵字
    第二九號不起訴處分在案。詎其仍未戒除毒癮，復於前開強
    制戒治執行完畢五年內，即基於施用第一級毒品海洛因之概
    括犯意，自九十四年六月間某日起（檢察官當庭限縮）至九
    十五年四月十八日止，以將海洛因摻水注射之方式，在臺南
    市○○路某小巷、台南縣永康市○○路一五二巷二九號住處
    對面防火巷內等處，連續施用第一級毒品海洛因多次。嗣為
    警分別於(一)九十四年十二月二十三日十三時三十分許，在臺
    南縣永康市○○街一一０號前，因查獲甲○○涉嫌竊盜案件
    而予以逮捕；(二)九十五年一月十四日上午十時許，經警依法
    通知被告前往臺南縣警察局永康分局採驗尿液；(三)九十五年
    二月六日十四時三十八分，在臺南市○區○○路二七０巷四
    七號前，因發現甲○○形跡可疑而予以盤查，並分經其同意
    而兩次採尿送驗；(四)九十五年三月十三日十三時三十分許，
    在台南市○○區○○路二段五六七號，發現其無故進入裝潢
    中之工地而形跡可疑，遂予盤查，並經其同意採尿送驗；(五)
    九十五年四月十八日十七時十分許，在台南市○○路○段三
    三三巷十九號前，查獲張永昌騎乘失竊輕型機車乙輛（車號
    ＷＨＣ─六七０號，贓車部分另案偵辦），並立即對其所著
    衣物實施附帶搜索，另查獲其攜有海洛因二小包，並採集尿
    液送驗，檢驗結果均呈現第一級毒品海洛因之代謝物嗎啡陽
    性反應，始知上情。
二、案經臺南縣警察局永康分局、臺南市警察局第三分局、第六
    分局分別報告臺灣臺南地方法院檢察署檢察官偵查起訴。
    理  由
一、本件被告所犯為死刑、無期徒刑、最輕本刑為三年以上有期
    徒刑以外之罪，亦非屬高等法院管轄之第一審案件，其於準
    備程序進行中，先就被訴事實為有罪之陳述，經法官告知簡
    式審判程序之旨，並聽取公訴檢察官之意見後，依刑事訴訟
    法第二百七十三條之一第一項、第二百七十三條之二等規定
    ，裁定由受命法官獨任進行簡式審判程序，且不受同法第一
    百五十九條第一項、第一百六十一條之二、第一百六十一條
    之三、第一百六十三條之一及第一百六十四條至第一百七十
    條所規定證據能力認定及調查方式之限制，合先敘明。
二、上開事實有下列證據可資證明：
  (一)被告甲○○於警詢、偵查及本院審理時之自白。
  (二)長榮大學毒物研究中心九十五年二月十三日、同年二月十四
    日、三月二日、三月二十三日、五月三日確認報告各一紙。
  (三)法務部調查局九十五年五月二十三日調科壹字第二００００
    六二七０號鑑定通知書一紙。
  被告自白核與事實相符，本件事證至臻明確，犯行洵堪認定。
三、論罪科刑
  (一)按刑法第二條第一項之法律，係指刑罰所依存的整體法律狀
    態，故法律有變更應指足以影響行為的可罰性與法律效果的
    法令因修正或廢止而有所變更而言。所以刑法法律變更概念
    ，應界定在法律規定的改變，足以影響刑罰權判斷者而言，
    刑法總則的變更，自然會影響到個別犯罪的成立，乃至於法
    律效果的結構，自屬法律變更，應為新舊法比較。查被告行
    為後，刑法第五十六條連續犯之規定，業於民國九十四年一
    月七日修正公布刪除，並於九十五年七月一日施行，則被告
    之犯行，因行為後新法業已刪除連續犯之規定，此刪除雖非
    犯罪構成要件之變更，但顯已影響行為人刑罰之法律效果，
    自屬法律有變更，依新法第二條第一項規定，比較新、舊法
    結果，仍應適用較有利於被告之行為時法律即舊法論以連續
    犯（最高法院九十五年第八次刑事庭會議決議參照）。
  (二)次按海洛因係毒品危害防制條例第二條第二項第一款所明定
    之第一級毒品，禁止非法持有及施用。查被告非法施用海洛
    因，核其所為，係犯毒品危害防制條例第十條第一項之施用
    第一級毒品罪。被告持有第一級毒品海洛因並進而施用，其
    持有之低度行為應為施用之高度行為所吸收，不另論罪。又
    被告先後多次施用第一級毒品海洛因之犯行，時間緊接，以
    同一手法，反覆實施，所犯係構成犯罪要件相同之罪名，顯
    係基於概括之犯意，為連續犯，應依刑法第五十六條之規定
    論以連續施用第一級毒品罪，並加重其刑。公訴人起訴事實
    雖未敘及被告於九十四年六月間某日起至九十四年十二月二
    十三日十五時五十分許為警採尿時起往前回溯二十六小時內
    某時止；九十五年二月六日十五時許為警採尿時起往前回溯
    二十六小時內之某時至九十五年四月十八日止期間之施用第
    一級毒品海洛因犯行，然該部分事實與公訴人起訴論罪科刑
    部分，既具有連續犯裁判上一罪關係，即應為起訴效力所及
    ，本院自應併予審究。爰審酌被告曾因施用毒品經送觀察、
    勒戒及戒治處分執行完畢後，猶不思戒絕革除惡習，再犯前
    開之罪，顯未記取教訓，已屬不該，第念被告施用毒品之犯
    行，在性質上乃屬自我戕害身心健康之行為，並審酌其犯罪
    之動機、目的、手段、所生危害、施用毒品之期間、智識程
    度、生活狀況、犯後坦承犯行，犯後態度尚佳等一切情狀，
    爰量處如主文所示之刑，以資懲戒。
四、沒收部分：
  (一)再按查獲之第一級毒品，不問屬於犯人與否，均沒收銷燬之
    ；又供犯罪所用之物，屬於犯人者為限，得沒收之，毒品危
    害防制條例第十八條第一項前段、刑法第三十八條第一項第
    二款、第二項分別定有明文。
  (二)查前開扣案之第一級毒品海洛因二包（總淨重零點二公克，
    不含包裝袋），係屬毒品危害防制條例第二條第二項第一款
    之第一級毒品海洛因，有前開法務部調查局九十五年五月二
    十三日調科壹字第二００００六二七０號鑑定通知書一份在
    卷可佐，應依毒品危害防制條例第十八條第一項前段之規定
    ，沒收銷燬。
  (三)另查，包裝前開海洛因所使用之空包裝袋二個（重零點八二
    公克），係被告所有用於包裹毒品，以防止其裸露、逸出、
    潮濕，便於攜帶、持有、施用毒品乙節，業經其供明在卷，
    雖非毒品危害防制條例第二條所稱之第一級毒品，然因係包
    裝上開第一級毒品海洛因而與之密切接觸，但既經鑑定機關
    就之與毒品分別鑑析其重量，此有前開鑑定通知書乙紙附卷
    可憑，足證該空包裝袋與毒品，並無不可析離之關係，不能
    視為毒品之一部分，應依刑法第三十八條第一項第二款之規
    定宣告沒收之。
據上論斷，應依刑事訴訟法第二百七十三條之一第一項、第二百
九十九條第一項前段，毒品危害防制條例第十條第一項、第十八
條第一項前段，刑法第十一條前段、第三十八條第一項第二款、
第二條第一項、修正施行前刑法第五十六條，判決如主文。
中    華    民    國    95    年    7     月    26    日
                  刑事第三庭    法  官  王慧娟
以上正本證明與原本無異
如不服本判決應於送達後十日內向本院提出上訴狀
                                書記官  陳淑貞
中    華    民    國    95    年    7     月    26    日
附錄法條：
毒品危害防制條例第10條
施用第一級毒品者，處 6 月以上 5 年以下有期徒刑。


司法院資訊處製作；財團法人民間司法改革基金會備份。
